【裁判字號】    89,易,224
【裁判日期】    890316
【裁判案由】    違反就業服務法
【裁判全文】
臺灣彰化地方法院刑事判決                          八十九年度易字第二二四號
    公  訴  人  臺灣彰化地方檢察署檢察官
    被      告  甲○○
右列被告因違反就業服務法案件，經檢察官聲請簡易判決處刑（八十八年度偵字第七
三三四號），本院改依普通程序判決如左：
    主      文
甲○○無罪。
    理      由
一、本件公訴意旨略以：被告甲○○明知外國人未經雇主申請許可，不得在中華民國
    境內工作，竟自民國八十八年六月初起，未經許可僱用逾期居留之尼泊爾籍勞工
    ＫＡＭＡＬ ＫＵＭＡＲＩ ＧＵＲＵＮＧ在其位於彰化縣和美鎮○○路○段四八
    五號之公司內工作。嗣於八十八年六月七日，經警於臺中縣烏日鄉○○路與新興
    路路口盤查前開外勞，始發現上情。因認被告涉嫌違反就業服務法第五十三條第
    一款規定，犯有同法第五十八條第一項前段罪嫌。
二、按犯罪事實應依證據認定之，無證據不得推定其犯罪事實；又不能證明被告犯罪
    者，應諭知無罪之判決，刑事訴訟法第一百五十四條、第三百零一條第一項前段
    分別定有明文。次按犯罪事實之認定，應憑證據，如未能發現相當證據，或證據
    不足以證明，自不能以推測或擬制之方法以為裁判基礎（最高法院四十年臺上字
    第八六號判例參照）。本件公訴意旨認被告涉嫌違反就業服務法第五十三條第一
    款規定，犯有同法第五十八條罪嫌，係以被告甲○○於警訊及偵訊中自白確曾僱
    用尼泊爾籍人ＫＡＭＡＬＫＵＭＡＲＩＧＵＲＵＮＧ，證人ＫＡＭＡＬＫＵＭＡ
    ＲＩＧＵＲＵＮＧ亦於警訊中證述：「直到今年六月初才到彰化縣和美鎮○○路
    ○段四八五號工廠工作，老闆為甲○○。」為論據，並以外僑出入境資料資為佐
    證。訊據被告甲○○固不否認曾僱用尼泊爾籍勞工ＫＡＭＡＬＫＵＭＡＲＩＧＵ
    ＲＵＮＧ，然堅詞否認僱用之初明知ＫＡＭＡＬＫＵＭＡＲＩＧＵＲＵＮＧ為外
    國人，並以：警方查獲之尼泊爾人ＫＡＭＡＬＫＵＭＡＲＩＧＵＲＵＮＧ係八十
    八年六月一日自行前來應徵，僱用之初完全不知其為外國人，其外型看起來像山
    地人，會講國語，雖帶有口音但聽起來像山地人，至同年六月三日向ＫＡＭＡＬ
    ＫＵＭＡＲＩＧＵＲＵＮＧ要身分證辦勞工保險時，始發現其為逾期居留之外國
    人，就立即請旅行社為其買機票，因購買機票需時二、三日，故至同月七日機票
    備妥後，即請計程車（由乙○○駕駛）將ＫＡＭＡＬＫＵＭＡＲＩＧＵＲＵＮＧ
    載至彰化分局等語為辯。按就業服務法第五十八條第一項前段之罪，係以雇主違
    反就業服務法第五十三條之規定為成立要件，然行為非出於故意或過失者不罰，
    過失行為之處罰，以有特別規定者為限，刑法第十二條定有明文。是行為人若非
    明知受雇人為未經許可或許可失效之外國人，則不得以該罪相繩。經查：（一）
    被告甲○○固於警訊、偵訊及本院審理時就曾僱用尼泊爾籍勞工一事坦承不諱，
    惟並未曾自白其於僱用之初即明知該勞工為外國人，且外僑出入境資料僅可證明
    ＫＡＭＡＬＫＵＭＡＲＩＧＵＲＵＮＧ確為外國人，尚不得作為認定被告甲○○
    「明知」ＫＡＭＡＬＫＵＭＡＲＩＧＵＲＵＮＧ為未經許可之外國勞工仍僱用之
    的依據。（二）為ＫＡＭＡＬＫＵＭＡＲＩＧＵＲＵＮＧ製作筆錄之彰化縣警察
    局烏日分局外事警員趙奕晟於偵訊時證述：「（中文能力）不是很流利，但可以
    溝通，外表看有點像外國人。」是專司外事的警員僅就外貌對ＫＡＭＡＬＫＵＭ
    ＡＲＩＧＵＲＵＮＧ是否確為外國人亦無法持完全肯定態度。又曾搭載ＫＡＭＡ
    ＬＫＵＭＡＲＩＧＵＲＵＮＧ之計程車司機乙○○亦於本院審理中結證：「那人
    看起來像山地人，會說國語，不太有腔調，有山地腔。」，故是否可僅由外貌認
    定ＫＡＭＡＬＫＵＭＡＲＩＧＵＲＵＮＧ為外國人誠有疑問，且由外貌認定他人
    是否為外國人，涉及個人生活經驗及主觀判斷，各人認定應有不同，外國人型貌
    類似國人，足使人誤認者，亦非絕無，ＫＡＭＡＬＫＵＭＡＲＩＧＵＲＵＮＧ係
    於八十三年十月十四日以探親名義入境臺灣，有外僑出入境資料在卷足憑，迄八
    十八年六月為被告僱用時，在臺灣已居住達五年之久，既能生存，顯然已有相當
    之中國語文能力，則被告無法從外貌及口音上判知ＫＡＭＡＬＫＵＭＡＲＩＧＵ
    ＲＵＮＧ為外國人，衡情不能謂必屬虛偽。（三）倘被告甲○○為貪圖小利，僱
    用工資較低之非法外國勞工為其工作，衡情應不致於警方尚未察覺犯罪之際，即
    主動將僅僱用一星期之ＫＡＭＡＬＫＵＭＡＲＩＧＵＲＵＮＧ資遣，並請計程車
    司機乙○○將ＫＡＭＡＬＫＵＭＡＲＩＧＵＲＵＮＧ送至彰化分局。又ＫＡＭＡ
    ＬＫＵＭＡＲＩＧＵＲＵＮＧ為警查獲時，手提大型行李袋等情，亦經警員趙奕
  晟及計程車司機乙○○證實，故被告所言於僱用ＫＡＭＡＬＫＵＭＡＲＩＧＵＲ
    ＵＮＧ之初不知其為外國人，嗣後因申辦勞工保險需身分證明文件，始知ＫＡＭ
    ＡＬＫＵＭＡＲＩＧＵＲＵＮＧ為逾期居留之非法勞工，即將其解雇等語，應堪
    採信，此段期間，尚難認被告甲○○有違反就業服務法之故意。參諸刑法第十二
    條「行為非出於故意或過失者，不罰。過失行為之處罰，以有特別規定者為限。
    」，本件既無其他證據證明被告甲○○主觀上有犯罪之故意，自難遽以上開違反
    就業服務法罪名相繩，被告犯罪既無法證明，自應為無罪之諭知。
據上論斷，應依刑事訴訟法第四百五十二條、第三百零一條第一項，判決如主文。
本案經檢察官陳德芳到庭執行職務。
中      華      民      國    八十九    年      三      月       十六   日
                                    臺灣彰化地方法院刑事第三庭
                                        法      官  姚  勳  昌
右正本證明與原本無異。
如不服本判決，應於判決送達後十日內向本院提出上訴狀( 須附繕本 )。
告訴人或被害人對於判決如有不服具備理由請求檢察官上訴者，其上訴期間之計算係
以檢察官收受判決正本之日期為準。
                                        法院書記官  楊  筱  惠
中      華      民      國    八十九    年      三      月     二十     日


司法院資訊處製作；財團法人民間司法改革基金會備份。
